【裁判字號】    92,上訴,835
【裁判日期】    920916
【裁判案由】    恐嚇等
【裁判全文】
臺灣高等法院刑事判決                            九十二年度上訴字第八三五號
    上  訴  人
    即  被  告  丙○○
右上訴人因恐嚇等案件，不服臺灣臺北地方法院九十一年度訴緝字第一七六號，中華
民國九十二年一月三日第一審判決（起訴案號：臺灣臺北地方法院檢察署八十四年度
偵字第九六五號），提起上訴，本院判決如左：
    主  文
原判決撤銷。
丙○○共同意圖為自己不法之所有，以恐嚇使人將本人之物交付，處有期徒刑壹年貳
月。
    事  實
一、丙○○（綽號小郭）與吳素霞於民國八十三年五月底，在台北市○○街三十八巷
    二十八之一號二樓，由林安邦（原係台北市政府警察局交通大隊四分隊小隊長，
    於八十四年三月九日被免職）與其女友羅余賜桂共同主持之賭場（非公共場所及
    非公眾得出入之場所），與乙○○、甲○○等人賭博財物，前後三次共賭輸新台
    幣（以下同）一千八百萬元，吳素霞並簽發一張面額二百五十萬元之支票予乙○○，另簽發一張面額一百三十萬元之支票予甲○○；事後，丙○○、吳素霞二人
    懷疑乙○○、甲○○詐賭，丙○○委請徵信社竊聽乙○○、甲○○二人之通信電
    話，亦錄得乙○○、甲○○二人有疑似詐賭之對話（對話內容實係乙○○、甲○○二人懷疑賭場內有人詐賭，二人被訴詐欺部分，業經檢察官處分不起訴），丙○○、吳素霞二人不甘受損，遂要求賭場負責人林安邦、羅余賜桂出面處理，進
    而與林安邦、羅余賜桂、綽號「小林」之成年男子及另外二位不詳姓名之成年男
    子（以下簡稱成年男子）等人基於意圖為自己不法之所有，以非法方法妨害乙○○、甲○○二人行動自由而恐嚇取財之犯意聯絡與行為分擔，先由吳素霞透過羅
    余賜桂於八十三年六月八日下午向乙○○、甲○○佯稱吳素霞要以現金換回前揭
    支票，邀約乙○○、甲○○二人前往上開賭場，乙○○、甲○○二人不疑有他，
    於八十三年六月八日下午二時許（起訴書誤載為下午三時許），依約先後到達賭
    場樓下，其時林安邦、吳素霞已在該處等候，並由林安邦取走乙○○所持有由吳
    素霞所簽發之前揭面額二百五十萬元之支票（甲○○所持有之前揭面額一百三十
    萬元之支票已經提前交付予銀行託收）交予吳素霞，並告知乙○○、甲○○二人
    先至二樓賭場等候。迨至同日下午三時許，丙○○、「小林」及二名成年男子亦
    至前揭處所與吳素霞會合，吳素霞即透過林安邦以對講機請乙○○、甲○○二人
    下樓，再對乙○○、甲○○二人恐嚇脅迫稱：他們身上都有帶傢伙，不要亂來，
    要乙○○、甲○○二人跟他們走，不要任意行動等語，並由成年男子圍住乙○○
    、甲○○二人，致乙○○、甲○○二人心生畏懼，不敢反抗，隨即被丙○○、吳
    素霞、林安邦、「小林」及二名成年男子以汽車強行（由「小林」駕車，丙○○
    及另乙名成年男子押同乙○○、甲○○二人搭乙部車，吳素霞駕駛另乙部車，並
    附載林安邦及另乙名成年男子）帶至台北市○○○路○段二十六號禮多西餐廳，
    而以非法方法剝奪乙○○、甲○○二人之行動自由；渠等到達餐廳後，即選擇最
    內側以屏風摭掩之位置，「小林」並即指稱乙○○、甲○○二人詐賭，且不待乙○○開口解釋，即以傷害之犯意出手毆打乙○○，施以強暴，致乙○○受有左眼
    瞼皮下及結膜下出血之傷害，血流如注，上衣亦均沾血跡，並再脅迫乙○○、甲○○二人稱：對於乙○○、甲○○之住處、子女都知道，不要亂來、不怕你們怎
    麼辦，要乙○○、甲○○二人賠償吳素霞一千二百萬元，並應給付其兄弟六百萬
    元，如不答應，再換地方砍掉手、腳等語；林安邦並在旁對「小林」稱：一切由
    老大你做主，渠等會儘量配合等語，而繼續以此非法方法剝奪乙○○、甲○○二
    人之行動自由，致乙○○、甲○○二人均心生畏懼而無奈應允。嗣至同日下午九
    時許，「小林」以行動電話通知在台北市○○○路○段一○七號六樓Ｃ室開設遠
    大法律事務所之律師友人劉同遠，表示欲至其事務所辦理和解之事，劉同遠獲悉
    後即在其事務所等候。丙○○、林安邦、吳素霞、「小林」及另二位成年男子隨
    即強押乙○○、甲○○二人至遠大法律事務所（「小林」、丙○○及成年男子之
    一強押乙○○搭乘計程車，林安邦、另一名成年男子強押甲○○搭乘吳素霞所駕
    駛之車），到達後，劉同遠目睹乙○○、甲○○二人被挾持，且乙○○受傷，知
    悉「小林」等人係以暴力挾持乙○○、甲○○二人，而所謂辦理和解，無非欲以
    此為避免刑責之藉口，仍基於共同之犯意，參與強迫乙○○、甲○○與吳素霞簽
    訂和解書，載明﹕乙○○、甲○○二人願共同償還丙○○、吳素霞二人因「詐賭
    」所輸之款項等情；「小林」並命甲○○擔任該和解書之見證人，其後並由吳素
    霞、劉同遠及一名成年男子共同強押乙○○返回台北市○○區○○街二十一巷十
    七弄十二號家中，命乙○○立即簽發帳號第000000000000號、發票
    日分別為八十三年六月九日、八十三年六月十八日、八十三年六月二十八日、八
    十三年七月八日，面額分別為五百五十萬元、一百五十萬元、一百五十萬元、二
    百萬元之台北市第五信用合作社支票四張，並對乙○○恐嚇稱，如果敢不兌現，
    就殺你全家，始行離去，乙○○才獲自由。於此同時，丙○○、林安邦、「小林
    」及另名成年男子留在遠大律師事務所，看守甲○○，以牽制乙○○務必依前揭
    和解書履行及簽發前揭支票，待吳素霞、劉同遠等人帶回乙○○及其所簽發之前
    揭支票返回事務所後，再命甲○○在該等支票上背書，「小林」並向甲○○脅迫
    稱：前揭支票一定要兌現，否則你與乙○○之住處，渠等都知道等語，並再脅迫
    甲○○要將前揭一百三十萬元之支票，返還予吳素霞，否則要對甲○○不利等語
    ，賡續恐嚇甲○○，嗣於同日晚十一時三十分許，甲○○在前揭支票背書後，始
    讓甲○○離開；甲○○再依原先吳素霞之指示，於次日（即八十三年六月九日）
    ，先至銀行取回吳素霞所開立由其託交銀行之前揭一百三十萬元支票，於同日下
    午三時許，在台北市○○○路、民生東路口將該支票交還予不知情吳昭坤（吳素
    霞之弟）。丙○○則於八十三年六月九日提示前揭乙○○所簽發之五百五十萬元
    之支票獲兌現，其餘三張支票經提示未獲兌現（以上參與者中，林安邦、劉同遠
    均已經本院判處罪刑確定，吳素霞及羅余賜桂則經原審法院通緝）。
三、案經乙○○、甲○○訴由台北市政府警察局文山第一分局報請台灣台北地方法院
    檢察署檢察官偵查起訴。
    理  由
一、右揭犯罪事實業據被告丙○○在原審及本院審理中坦承不諱（見原審卷第五六頁
    、本院九十二年九月二日筆錄第三、四頁），且經告訴人乙○○、甲○○二人指
    訴綦詳（見偵查卷第七頁至第十四頁），並有在吳素霞處查獲，由乙○○所簽發
    之帳號第000000000000號、發票日分別為八十三年六月十八日、八
    十三年六月二十八日、面額均為一百五十萬元之台北市第五信用合作社支票二張
    正本在卷可稽（見偵查卷第十五頁、第六十八頁），復有乙○○提出之台北市立
    陽明醫院八十三年六月十四日診斷書（見偵查卷第五十頁）及被告所提出有關乙○○與甲○○二人電話對話內容如事實欄所載之錄音譯文在卷可憑（見偵查卷第
    六十九頁）。此外，林安邦、劉同遠因犯本案之罪，經本院判處有期徒刑一年二
    月及十月確定之事實，亦有本院八十八年上訴字第九六九號刑事判決書可按（附
    入本院卷）本件事證已臻明確，被告犯行堪已認定。
二、被告雖另辯稱：其係被詐賭之被害人，其只是想要回我的錢，不知事態有大都麼
    嚴重，不知這樣是犯罪云云。惟查，乙○○及甲○○均否認詐賭，並稱渠二人係
    在電話（譯文）中討論、懷疑賭場內是否有人詐賭，骰子是否被人動過手腳等語
    。經查，附件所示乙○○及甲○○之電話內容，雖確有：骰子已經不準了，沒辦
    法控制「那一腳」（台語）、那骰子不是古（假）的嘛! 等對話，惟由對話內容
    觀之，確係乙○○與甲○○二人討論賭場之骰子、麻將牌是否有問題，並懷疑是
    否林安邦所安排，尚不能逕認乙○○及甲○○在賭場內詐賭。且被告及吳素霞另
    案告訴乙○○及甲○○二人詐賭，涉犯詐欺，亦經檢察官偵查後為不起訴處分，
    有台灣台北地方法院檢察署八十六年度偵續一字第三００號不起訴處分書可按，
    則被告以其乙○○及甲○○詐賭之被害人云云，實不能逕信。次查，被告係智慮
    成熟之成年人，其更坦承「小林」是其找來的，「小林」另找來兩個男的，「小
    林」在餐廳有出手打乙○○等語（見本院九十二年四月四日筆錄第四、五頁）。
    被告豈有不知以強暴、脅迫等非法方法剝奪他人之行動自由及強迫他人簽立和解
    書、開立票據係非法行為之理？又被告及吳素霞不僅索回渠等所簽發之支票，並
    命乙○○簽發合計一千零五十萬元之支票，且命甲○○於該等支票上背書，被告
    且持以兌現五百五十萬元之支票，其有為自己不法所有之意圖，亦即明確，被告
    辯稱：其僅欲拿回自己的錢云云，自不可採。被告另又辯稱未強押乙○○及甲○○二人上車，是請他們上車云云。然被告等人果欲真以和平手段與乙○○、甲○○談判，何須糾集大批人馬？又何致出手傷人並命人開之大額之支票？所辯未強
    押云云，自不可採。綜上所述，本案事證已明，被告犯行堪以認定。
三、核被告所為，係犯刑法第二百七十七條第一項、第三百零二條第一項、第三百四
    十六條第一項之罪；被告與吳素霞、林安邦、羅余賜桂、已成年之「小林」及另
    二名成年男子，基於妨害自由之犯意，施以強暴、脅迫及傷害行為，而強制告訴
    人乙○○、甲○○二人上車開赴禮多西餐廳、至遠大法律事務所簽下和解書、命
    乙○○簽發支票償還毫無事實根據之「詐賭」之債、並命告訴人甲○○在支票上
    背書等低度行為，顯為被告等人以非法方法剝奪告訴人乙○○、甲○○二人之行
    動自由之高度行為所吸收。另被告等人又共同對乙○○、甲○○二人恐嚇，致告
    訴人乙○○、甲○○二人心生畏懼，亦係被告等人前揭以非法方法剝奪告訴人乙○○、甲○○二人行動自由之部分行為。公訴人認被告尚涉有刑法第三百零四條
    第一項、第三百零五條之罪，尚有未洽。又公訴人雖未敘及被告恐嚇取財之犯行
    ，然該部分事實與公訴人起訴之犯罪事實既具牽連犯之裁判上一罪關係，應為起
    訴效力所及，本院自得審理。另劉同遠雖係中途始行介入，但其既知悉被告等人
    係暴力挾持被害人，仍參與犯罪構成要件之行為，自其參與起，與被告、林安邦
    、羅余賜桂、吳素霞、「小林」及二名成年男子等人就前揭以意圖為自己不法之
    所有，以非法方法剝奪乙○○、甲○○二人行動自由、恐嚇取財之犯行，有犯意
    聯絡與行為分擔，均為共同正犯；被告等人以一行為侵害告訴人乙○○、甲○○
    二人之法益，顯係一行為觸犯數罪名，為想像聯合犯之裁判上一罪，爰依刑法第
    五十五條之規定，以一罪論。被告就傷害乙○○之犯行，與林安邦、羅余賜桂、
    吳素霞、「小林」及二位成年男子等人間，亦有犯意聯絡及行為之分擔，為共同
    正犯；被告就共犯「小林」前揭傷害乙○○犯行（乙○○於警訊時即表示提出告
    訴，見偵查卷第十頁反面），係於乙○○欲講話之際即出拳毆打，顯非恐嚇取財
    、妨害自由犯行之必然結果，應另成立傷害罪；且傷害、恐嚇取財及妨害自由三
    罪間乃有方法結果之關係，為牽連犯，爰從最重之恐嚇取財罪處斷。
四、原審以被告罪證明確，並據以論罪科刑，固非無見，然原審判決就被告何以有為
    自己不法所有之意圖，漏未於理由中敘明其依據及所憑之理由，尚明未洽。又原
    審判決理由中僅敘明被告所犯傷害、恐嚇取財及妨害自由三罪間乃有方法結果之
    關係，為牽連犯等語，就被告所犯三罪應如何論罪處斷，漏未敘明，即於主文中
    論被告以恐嚇取財罪，顯有疏漏。被告上訴指摘原審判決量刑過重，雖無理由，
    然原審判決既有未當，自應由本院撤銷改判，並審酌被告在本案中係居於主導地
    位及其品行、智識程度、犯罪動機、目的，犯罪手段惡劣，對社會治安危害重大
    惟犯後能坦承犯行，尚有悔意，但迄未與告訴人和解等一切情狀，量處如主文所
    示之刑。
據上論斷，應依刑事訴訟法第三百六十九條第一項前段、第三百六十四條、第二百九
十九條第一項前段、刑法第二十八條、第二百七十七條第一項、第三百零二條第一項
、第三百四十六條第一項、第五十五條，罰金罰鍰提高標準條例第一條前段，判決如
主文。
本案經檢察官鍾鳳玲到庭執行職務。
中      華      民      國    九十二    年      九      月     十六     日
                              臺灣高等法院刑事第七庭
                                  審判長法  官  吳  啟  民
                                        法  官  蘇  隆  惠
                                        法  官  林  瑞  斌
右正本證明與原本無異。
如不服本判決，應於收受送達後十日內向本院提出上訴書狀，其未敘述上訴之理由者
並得於提起上訴後十日內向本院補提理由書（均須按他造當事人之人數附繕本）。
                                        書記官  丁  淑  蘭
中      華      民      國    九十二    年      九      月     十六     日
附錄本案論罪科刑法條全文
刑法第二百七十七條第一項：
一傷害人之身體或健康者，處三年以下有期徒刑、拘役或一千元以下罰金。
刑法第三百零二條第一項：
一私行拘禁或以其他非法方法，剝奪人之行動自由者，處五年以下有期徒刑、拘役或
  三元以下罰金。
刑法第三百四十六條：
意圖為自己或第三人不法之所有，以恐嚇使人將本人或第三人之物交付者，處六月以
上五年以下有期徒刑，得併科一千元以下罰金。方法得財產上不法之利益或使第三人
得之者，亦同。前二項之未遂犯，罰之。
附件：
    甲○○：喂，許桑，我剛回來，你睡覺了嗎？
    乙○○：嗯，我今天感覺是林××（即林安邦）安排。
    甲○○：怎麼講？
    乙○○：林××今天他今天下午三點要ㄧㄝ（即主持之意），現在骰子經過麻將
            已經不準了，沒辦法控制「那一腳」（台語）。
    甲○○：那骰子不是古的嘛，是我們自己的，我看就知道了。
    乙○○：那麻將有沒有問題還不知道。
    甲○○：應該沒有問題。
    乙○○：林××來時，在冷氣房裡，門是鎖住的，待我們敲門，他才出來。
    甲○○：麻將不是就只有那一副而已嗎？
    乙○○：另外一副拿走了。
    甲○○：那是他叫小孟拿走的，他說那是怕警察衝進來時，可以假裝成是打麻將
            而已，桌面只留一副麻將。
    乙○○：話是這樣講沒錯，但是依我想法是他就只想用這一副麻將而已，恐怕他
            之前就已經先作手了。
    甲○○：佳蓉票開給你了沒，有沒有劃黑線。
    乙○○：那個我明再弄、處理。


司法院資訊處製作；財團法人民間司法改革基金會備份。
